【裁判字號】    97,交上易,817
【裁判日期】    970610
【裁判案由】    業務過失傷害
【裁判全文】
臺灣高等法院臺中分院刑事判決       97年度交上易字第817號
上  訴  人  臺灣彰化地方法院檢察署檢察官
被      告  甲○○
                      之9號10樓
上列上訴人因業務過失傷害案件，不服臺灣彰化地方法院97年度
交易字第43號中華民國97年3月18日第一審判決（起訴案號：臺
灣彰化地方法院檢察署97年度調偵字第15號），提起上訴，本院
判決如下：
    主  文
原判決撤銷。
甲○○犯業務過失傷害罪，處有期徒刑陸月，如易科罰金以新台
幣壹仟元折算壹日。
    事  實
一、甲○○領有聯結車職業駕駛執照，受僱擔任貨櫃車司機，係
    從事駕駛業務之人。其於民國96年5月12日22時45分許，駕
    駛牌照號碼KM-572號營業用曳引車，沿台76線快速道路由東
    往西方向行駛，途經該道路與彰化縣福興鄉○○街交岔口之
    際，本應注意車前狀況，並隨時採取必要之安全措施，而依
    當時天候晴，光線為夜間有照明，速限為時速70公里，道路
    鋪設柏油，路面乾燥，無缺陷，亦無障礙物，視距良好，行
    車管制號誌正常狀態，依其智識、能力並無不能注意之情事
    ，竟疏於注意前方交岔路口之交通管制燈號已顯現紅燈，且
    有丙○○駕駛牌照號碼ON-2238號自用小客車附載王秀花、
    王秀蝦、陳秋足、曾振輝等人亦沿台76線快速道路同向行駛
    至該交岔路口，正減速準備停等紅燈時，乃因未注意車前狀
    況，減速慢行，隨時採取煞停之必要安全措施，而自後方撞
    擊丙○○所駕駛之自小客車，導致丙○○受有腰椎椎間盤突
    出、左下肢腓神經麻痺等傷害。嗣甲○○於交通事故發生後
    ，在有偵查犯罪權限之公務員發覺其為肇事者之前，即主動
    向據報前往現場處理之彰化縣警察局交通警察隊鹿港分隊員
    警自首肇事而接受裁判。
二、案經丙○○訴請彰化縣警察局交通警察隊鹿港分隊報請台灣
    彰化地方法院檢察署檢察官偵查起訴。
    理  由
一、上開事實，迭據被告甲○○ (下稱被告)於警詢、偵訊及原
    審暨本院審理時坦承不諱，核與證人即告訴人丙○○於警詢
    、偵訊中及證人王秀花、王秀蝦、陳秋足、曾振輝於警詢中
    之證述相符，並有道路交通事故現場圖、道路交通事故調查
    報告表(一)、(二)各1紙、現場照片10張、中國醫藥大學附設醫
    院急診護理病歷1份、診斷證明書1紙附卷可憑。足證被告自
    白與事實相符。
二、按刑法上所謂業務，係指個人基於其社會地位繼續反覆所執
    行之事務，包括主要業務及其附隨之準備工作與輔助事務在
    內。此項附隨之事務，並非漫無限制，必須與其主要業務有
    直接、密切之關係者，始可包含在業務概念中，而認其屬業
    務之範圍（最高法院89年台上字第8075號判例要旨參照）。
    查被告係從事駕駛貨櫃車工作，業經供述明確在卷，復有肇
    事現場被告所駕駛之營業用曳引車照片在卷可稽，足見被告
    係從事駕駛業務之人。次按按汽車行駛時，駕駛人應注意車
    前狀況，並隨時採取必要之安全措施，道路交通安全規則第
    94條第3項定有明文。被告領用聯結車職業駕駛執照，從事
    駕駛業務，行車時自當遵守交通安全規則，乃疏於注意車前
    狀況，隨時採取必要之安全措施，且依當時之情況，亦查無
    不能注意之情事，致行近設有交通管制燈號之交岔路口，遇
    紅燈仍未煞停，且未與前車應保持隨時可以煞停之安全距離
    ，而撞擊被害人丙○○所駕駛車輛，被告行車顯有過失甚明
    。核被害人所受之傷害亦因被告之過失行為所致，二者間具
    相當之因果關係。是本案被告從事駕駛業務，因行車過失致
    使被害人傷害之犯行，事證明確，足以認定，自應依法論科
    。
三、核被告所為，係犯刑法第284條第2項前段之業務過失傷害罪
    。查被告在本件交通事故發生後，即主動向到場處理之員警
    王錦城坦承其為肇事者，並接受裁判，有卷附彰化縣警察局
    道路交通事故肇事人自首情形紀錄表1紙附卷可參，合依刑
    法第62條前段之規定，減輕其刑。原審以被告犯行事證明確
    予以論罪科刑，固非無見，惟按刑事審判旨在實現刑罰權之
    分配的正義，故法院對有罪被告之科刑，應符合罪刑相當之
    原則，使輕重得宜，罰當其罪，以契合社會之法律感情，此
    所以刑法第57條明定科刑時應審酌一切情狀，尤應注意該條
    所列10款事項以為科刑輕重之標準。本案審酌業務過失傷害
    罪之最重法定本刑為有期徒刑1年，本案交通事故全因被告
    之行車過失所致，且被告過失之程度非微，被害人所受之傷
    害亦甚為嚴重，被告犯後迄未徵得被害人之諒解，賠償被害
    人所受之損害，原審判決僅量處有期徒刑2月，顯有違罪刑
    相當原則。是以檢察官上訴意旨指摘原審援據自首規定，減
    輕被告之刑為不當，雖不足取，但認被告犯後迄未與被害人
    達成和解，原審僅量處有期徒刑2月，有輕出之情形，自難
    謂無據，為有理由，應由本院將原判決撤銷改判。爰審酌被
    告前無犯罪前科紀錄，素行良好，有台灣高等法院被告全國
    前案紀錄表在卷可查，其行車過失之程度，被害人所所受之
    傷勢，及肇事後迄未賠償被害人等一切情狀，量處如主文所
    示之刑，並諭知易科罰金之折算標準，以示懲儆。
據上論結，應依刑事訴訟法第369條第1項前段、第364條、第299
條第1項前段，刑法第284條第2項、第41條第1項前段、第62條前
段，刑法施行法第1條之1，判決如主文。
本案經檢察官乙○○到庭執行職務。
中    華    民    國    97    年    6     月    10    日
            刑事第三庭    審判長法  官  王  增  瑜
                                法  官  廖  柏  基
                                法  官  蔡  紹  良
上列正本證明與原本無異。
不得上訴。
                                書記官  許  麗  花
中    華    民    國    97    年    6     月    11    日
附錄本案論罪科刑法條全文：
刑法第284條第2項
從事業務之人，因業務上之過失傷害人者，處1年以下有期徒刑
、拘役或1千元以下罰金，致重傷者，處3年以下有期徒刑、拘役
或2千元以下罰金。


司法院資訊處製作；財團法人民間司法改革基金會備份。
